臺灣屏東地方法院民事判決
110年度訴字第695號
原      告  李沁琳  
訴訟代理人  李俊賢律師                      
            張正億律師
被      告  許庭翔  
            楊璦瑞  
上列當事人間請求侵權行為損害賠償事件，本院於民國111年4月
6日言詞辯論終結，判決如下：
    主  文
被告應連帶給付原告新臺幣參萬元，及自民國一一○年十二月十
四日起至清償日止，按週年利率百分五之計算之利息。
原告其餘之訴駁回。
訴訟費用由被告連帶負擔百分之三，餘由原告負擔。
本判決原告勝訴部分得假執行；但被告如以新臺幣參萬元為原告
預供擔保，得免為假執行。
原告其餘假執行之聲請駁回。
    事實及理由
一、原告主張：伊與被告甲○○為夫妻，兩人感情原先和睦，惟近
    來被告甲○○卻棄家不顧，兩人感情生變，伊查得被告甲○○與
    被告乙○○（下稱被告2人）關係甚為密切，被告2人常出雙入
    對，並於公開場合有親密之舉，被告2人如附表所示之行為
    顯已侵害伊之配偶權。為此爰依侵權行為之法律關係提起本
    件訴訟，請求被告2人應連帶給付精神慰撫金新臺幣（下同
    ）100萬元。並聲明：㈠被告2人應連帶給付原告100萬元，及
    自起訴狀繕本送達翌日起至清償日止，按年息百分之5計算
    之利息。㈡原告願供擔保，請准宣告假執行。
二、被告方面：
  ㈠甲○○：伊於民國109年11至12月間在網路上認識被告乙○○，與
    其互動多為閒話家常，原告卻認被告2人間過從甚密，並主
    動與被告乙○○聯繫，向其表明原告為伊之配偶，伊本以為被
    告乙○○得知此情後會拒絕與其來往，然被告乙○○反而出於協
    助朋友之立場，鼓勵伊面對原告。而就原告主張被告2人有
    附表所示之行為，答辯如下：
  1.附表編號1：當天僅有伊一人，並無被告乙○○。
  2.附表編號2：伊只是幫被告乙○○搬東西，並載一箱水果至被
    告乙○○家裡。
  3.附表編號3：被告2人僅係買東西而已。
  4.附表編號4：被告2人有時候會去吃個飯，討論與原告間官司
    的問題。
  5.附表編號5：伊只是與被告乙○○進去伊之租屋處拿有關官司
    的東西，被告2人一下子就出去了。
  6.附表編號6：當時有車，伊怕被告乙○○危險，方牽其手盡速
    通過而已。
  7.附表編號7：被告2人並未牽手，是伊走在前面，被告乙○○走
    在後面而已。
    綜上，被告2人僅為朋友，伊自無須對原告負侵權行為損害
    賠償責任，且原告或原告授意之人曾於被告甲○○車上裝設追
    蹤器，再依追蹤器之紀錄尾隨被告甲○○跟蹤拍攝，原告係以
    違反公序良俗之手段取得證據，無證據能力等語，資為抗辯
    。並聲明：㈠原告之訴及假執行之聲請均駁回。㈡如受不利判
    決，願供擔保，請准宣告免為假執行。
  ㈡乙○○：原告雖提出附表編號1、2、3、5、6之錄影光碟及編號
    4之照片，惟均未顯示錄製及拍攝之時間，附表所載之各項
    日期、時間皆不可採信。伊就原告主張被告2人有附表所示
    之行為答辯如下：
  1.附表編號1：並無原告所稱被告甲○○要載伊外出之事實。
  2.附表編號2：被告甲○○將箱子置放於汽車後車廂，並與伊各
    自上車。
  3.附表編號3：被告2人均手持物品各自上車，被告甲○○於汽車
    旁抽菸，伊為免其不耐久候店家製餐，乃靠近其身旁伸手撫
    去上衣煙灰，並拍捏其手臂舒緩其情緒，被告2人僅係在店
    家外等候。
  4.附表編號4：被告2人均手持物品，各自前後步行。
  5.附表編號5：伊偕被告甲○○進入租屋處，惟並未久留，被告
    甲○○稱要拿取資料，拿取後旋即離去。
  6.附表編號6：因當晚周遭光線不足，地面濕滑，被告甲○○乃
    主動牽住伊之手以盡快穿越馬路。
  7.附表編號7：原告提出之照片及錄影光碟雖看似被告甲○○牽
    著伊之手行走，然此乃攝錄者攝影角度及晃動所造成之結果
    ，被告２人並無牽手之親密舉動。
    綜上，被告2人並無逾越一般普通朋友之正常社交舉動，縱
    有偶然牽手之情形，亦未破壞原告與被告甲○○間婚姻制度下
    共同生活之信賴基礎，故原告無須負損害賠償責任等語，資
    為抗辯。並聲明：㈠原告之訴及假執行之聲請均駁回。㈡如受
    不利判決，願供擔保，請准宣告免為假執行。
三、本件不爭執事項（見本院卷第141至142頁）：
  ㈠原告與被告甲○○於108年8月26日結婚，迄今夫妻關係仍存續
    中，有戶籍謄本在卷可稽（見本院卷第39、41頁）。
  ㈡原告於本件提出之影片截圖，影片截圖出現之男子為被告甲○
    ○，另身穿藍色、黑色上衣之女子即為被告乙○○，有影片截
    圖在卷可參（見本院卷第65、67、69、71、130至131頁）。
 四、本件爭執事項：被告2人是否有侵害原告基於配偶之身分法
     益，且情節重大之行為？如有，原告得請求精神慰撫金之
     金額為何？茲分述如下：
   ㈠按當事人主張有利於己之事實者，就其事實有舉證之責任。
     但法律別有規定，或依其情形顯失公平者，不在此限，民
     事訴訟法277條定有明文。又民事訴訟如係由原告主張權利
     者，應先由原告負舉證之責，若原告先不能舉證，以證實
     自己主張之事實為真實，則被告就其抗辯事實即令不能舉
     證，或其所舉證據尚有疵累，亦應駁回原告之請求（最高
     法院17年上字第917號裁判要旨參照）。次按「不法侵害他
     人之身體、健康、名譽、自由、信用、隱私、貞操，或不
     法侵害其他人格法益而情節重大者，被害人雖非財產上之
     損害，亦得請求賠償相當之金額。其名譽被侵害者，並得
     請求回復名譽之適當處分」、「前二項規定，於不法侵害
     他人基於父、母、子、女或配偶關係之身分法益而情節重
     大者，準用之」，民法第195條第1項、第3項亦定有明文。
   ㈡查原告主張被告2人有附表編號1至7如「摘要」欄所示之親
     密行為，已侵害原告之配偶權等語，並提出錄影光碟及翻
     拍照片13張為證(見本院卷第29、63至71、130至131頁)。
     被告乙○○雖抗辯附表編號1、2、3、5、6之錄影光碟及編號
     4之照片均未顯示錄製及拍攝之時間，附表所載之各項日期
     、時間皆不可採信等語，惟本院就原告主張被告2人有附表
     編號1至7之行為，請被告甲○○一一表示意見，被告甲○○並
     未否認附表編號1至7所載之日期及時間，且於歷次提出之
     答辯狀亦未就此為抗辯，顯見被告甲○○對原告主張附表編
     號1至7所示行為之日期、時間並無意見。又被告乙○○於本
     院陳稱：原告從110年7月21日迄今就一直陸陸續續打電話
     騷擾我，我和被告甲○○只是朋友，我也規勸被告甲○○要好
     好跟原告談等語（見本院卷第144頁），參以原告主張被告
     2人侵害其配偶關係身分法益之時間係從110年7月11日開始
     ，係在被告乙○○陳稱原告於110年7月21日開始騷擾之前，
     堪認原告應係查覺到被告甲○○之行為有異，而於110年7月1
     1日開始跟蹤拍攝被告甲○○之去向及行徑，發現被告2人確
     有來往後，原告於110年7月21日乃聯繫被告乙○○請其解釋
     原因，準此，原告所主張附表編號1至7之日期、時間並無
     不合理或矛盾之處，則本院認附表編號1至7所載之日期、
     時間應可採信。
   ㈢次查，就附表編號1至5之翻拍照片觀之（見本院卷第63至69
     頁），附表編號1之翻拍照片僅有被告甲○○坐於汽車內抽菸
     ，未見被告乙○○之身影；附表編號2之翻拍照片僅有被告甲
     ○○徒手搬運紙箱並打開汽車後車廂，被告乙○○跟隨其後之
     影像；附表編號3之翻拍照片僅有被告2人在餐飲店外等候
     ，及被告2人各自手持提袋行走返回車上之畫面；附表編號
     4之翻拍照片則僅有被告乙○○行走在前，被告甲○○行走在後
     之影像；附表編號5之翻拍照片僅有被告2人站立於屋內通
     道之身影及編號B9套房大門之影像，是依原告提出之附表
     編號1至4之翻拍照片，被告2人並無任何親密之舉止。另附
     表編號5之翻拍照片雖可認被告2人一同進入編號B9之套房
     ，惟被告2人於套房內究竟有何行為？被告2人停留於套房
     內之時間為何？均無法從原告提出之錄影光碟及翻拍照片
     中得知，且上開套房既為被告甲○○之租屋處，屋內自會放
     有其個人資料及物品，則被告2人辯稱被告甲○○僅係至租屋
     處拿取個人資料，旋即離去等語，非無可能，是依原告之
     舉證，並無法證明被告2人於套房內有何親密之舉，故原告
     據此主張關於附表編號1至5被告2人有侵害原告基於配偶關
     係之身分法益之行為等語，應非可取。
   ㈣至於原告主張被告2人有附表編號6、7所示侵害配偶關係之
     身分法益部分，附表編號6之翻拍照片為被告2人牽手穿越
     馬路之影像；附表編號7為被告2人共同用餐、行走於馬路
     上之畫面，則從附表編號6之翻拍照片觀之（見本院卷第71
     、130至131頁），被告2人行走於道路上之身體甚為接近，
     且被告2人十指緊扣，被告甲○○之左手貼近被告乙○○身體右
     側，更有以左手摟搭被告乙○○左肩之舉，確可見被告2人之
     牽手、摟肩已逾越正常男女之交往分際，則依被告2人之互
     動情狀，堪認確已超乎朋友間之情誼。另附表編號7之翻拍
     照片（見本院卷第71頁），可證被告2人曾共同用餐，並一
     同行走於馬路上，被告乙○○雖抗辯附表編號7翻拍照片雖看
     似被告2人牽手，此乃攝影者之攝影角度及攝影所造成之晃
     動所導致，惟經本院勘驗原告提出之錄影光碟，勘驗結果
     認被告2人於馬路上逆向行走，並有牽手之情景，此有本院
     111年2月9日言詞辯論筆錄在卷可參（見本院卷第101頁）
     ，是被告2人於同日共同用餐，嗣後共同行走於馬路上並有
     牽手之舉，已與單純友人聚餐，未帶有任何感情因素迥異
     ，是被告2人於附表編號6牽手摟肩、附表編號7之牽手行為
     已逾越朋友間之正常交往關係。又被告乙○○自承其於110年
     4、5月中旬即知被告甲○○為有配偶之人（見本院卷第144頁
     ），被告2人逾越普通交友分際而為親密交往，顯已逾一般
     友誼之普通男女情感之交往程度，並破壞原告之婚姻生活
     圓滿、安全及幸福，自屬共同故意以背於善良風俗之方法
     加損害於原告，且屬對於原告基於配偶關係之身分法益之
     不法侵害，情節核屬重大。從而，原告依民法第184條第1
     項、第185條第1項、第195條第1項、第3項之規定，本於共
     同侵權行為之法律關係，請求被告2人連帶賠償非財產上損
     害，自屬有據，應予准許。
   ㈤被告甲○○雖抗辯原告或原告授意之人曾於被告甲○○車上裝設
     追蹤器，再依追蹤器之紀錄尾隨被告甲○○跟蹤拍攝，原告
     係以違反公序良俗之手段取得證據，無證據能力等語。惟
     按民事訴訟之目的與刑事訴訟之目的不同，民事訴訟法並
     未如刑事訴訟法對證據能力設有規定，就違法收集之證據
     ，在民事訴訟法上究竟有無證據能力？尚乏明文規範，自
     應權衡民事訴訟之目的及上述法理，從發現真實與促進訴
     訟之必要性、違法取得證據所侵害法益之輕重、及防止誘
     發違法收集證據之利益（即預防理論）等加以衡量，非可
     一概否認其證據能力。苟欲否定其證據能力，自須以該違
     法收集之證據，係以限制他人精神或身體自由等侵害人格
     權之方法、顯著違反社會道德之手段、嚴重侵害社會法益
     或所違背之法規旨在保護重大法益或該違背行為之態樣違
     反公序良俗者，始足當之（最高法院104年度台上字第1455
     號判決意旨可參）。又妨害婚姻之行為多以隱密方式為之
     ，舉證不易，若未能具體指出蒐證有何限制他人精神或身
     體自由等侵害人格權之方法，或顯著違反社會道德之手段
     取得證據，基於發現真實，尚難以欠缺證據能力排除證據
     之適用。查被告甲○○並未舉證證明原告提出之錄影光碟係
     以限制其精神或身體自由等侵害人格權之方法取得，或涉
     及強暴、脅迫等方式取得證據，是本院認原告提出之錄影
     光碟及翻拍照片等證據，仍得據為本件認定被告2人有無不
     法侵害原告配偶關係身分法益之證據。
   ㈥按不法侵害他人之人格權，被害人受有非財產上損害，請求
     加害人賠償相當金額之慰撫金時，法院對於慰撫金之量定
     ，應斟酌實際加害情形、所造成之影響、被害人痛苦之程
     度、兩造之身分地位經濟情形及其他各種狀況，以核定相
     當之數額（最高法院47年台上字第1221號、51年台上字第2
     23號裁判要旨參照）。本院審酌被告2人共同故意不法侵害
     原告之配偶關係身分法益，原告受有相當程度之精神上痛
     苦，又參以原告係專科畢業，為幼稚園老師，月入約3至4
     萬元，原告109年度並無所得，亦無財產；被告甲○○高職畢
     業，從事環保業，月入約3萬元，109年度所得18萬9,549元
     ，名下有1部西元2015年之汽車；被告乙○○大學畢業，從事
     居家照護工作，月入約3萬元，109年度所得總額22萬6,333
     元，名下財產總額167萬1,100元，此據兩造陳明在卷（見
     本院卷第145頁），並有本院依職權所調取之兩造稅務電子
     閘門財產所得調件明細表在卷可佐（存放於本院卷證件存
     置袋內），而綜據兩造之學經歷、社會地位、經濟狀況，
     被告2人所為侵權行為態樣為牽手、摟肩及原告所受精神上
     之痛苦程度等一切情狀，認原告請求被告2人連帶賠償精神
     慰撫金100萬元，核尚屬過高，應以3萬元為相當，逾此部
     分之請求，即非有據，無從准許。原告雖主張被告甲○○已
     就侵害原告基於配偶關係之身分法益所造成之損害，曾表
     示願以100萬元賠償，顯見其已願就侵權行為造成之損害賠
     償原告等語，並提出原告與被告甲○○之對話錄音光碟為證
     （見本院卷第135頁），惟經本院當庭勘驗原告提出之錄音
     光碟，該錄音光碟內共有2個檔案，檔案一原告與被告甲○○
     之對話內容為：「原告：好啊，你開始講啊，如果被我抓
     到你偷吃。被告甲○○：好啊，都聽你的，好了。原告：那
     你再說一次。被告甲○○：都聽你的，好了沒。」，檔案二
     其等之對話內容則為：「原告：你自己說，說你如果沒有.
     ..被告甲○○：好啊，付100萬。」，有勘驗筆錄在卷可參（
     見本院卷第143頁），故上開2則之對話內容並未連貫，難
     以認定被告甲○○所稱願付100萬元之具體事實為何？況原告
     提出之錄音光碟所錄製原告與被告甲○○之對話時間極為短
     暫，亦無從知悉其等討論之具體內容為何？是原告主張被
     告甲○○已就侵害原告基於配偶關係之身分法益而願賠償100
     萬元等語，並無可採。
五、從而，原告依民法184條第1項、第185條第1項、第195條第1
    項、第3項之規定請求被告2人連帶給付3萬元，並自起訴狀
    繕本送達翌日（即110年12月14日，見本院卷第53、57頁）
    起至清償日止按年息百分之5計算之利息，為有理由，逾此
    範圍之請求，則無理由，應予駁回。
六、本件原告勝訴部分，所命給付之金額或價額未逾50萬元，依
    同法第389條第1項第5款之規定，應依職權宣告假執行，原
    告雖陳明願供擔保聲請宣告假執行，惟其聲請不過係促請法
    院依職權發動，本院毋庸就其聲請為准駁之裁判。又被告業
    聲明願供擔保請准免為假執行，於法並無不合，爰依同法第
    392條第2項規定，酌定擔保金如主文所示。至於原告其餘假
    執行之聲請，因原告其餘之訴遭駁回而失所附麗，應併駁回
    之。
七、本件判決之基礎已臻明確，兩造其餘之攻擊或防禦方法及所
    用之證據，核均與本判決結果無影響，爰不一一予以論列，
    併此敘明。
八、訴訟費用負擔之依據：民事訴訟法第79條、第85條第2項。
中　　華　　民　　國　　111 　年　　4 　　月　　20　　日
                  民事第三庭    法　官　李育任
正本係照原本作成。
如對判決上訴，須於判決送達後20日內向本院提出上訴狀，其未
表明上訴理由者，應於提出上訴後20日內向本院補提理由書狀（
均須按他造當事人之人數附繕本）。
中　　華　　民　　國　　111 　年　　4 　　月　　20　　日
                                書記官  張文玲                  
附表：
編號 時間 地點 摘要 1 110年7月11日15時14分 屏東縣○○鄉○○路000號外面 被告甲○○要載被告乙○○外出 2 110年7月14日 15時11分 屏東縣○○鄉○○路000號外面 被告2人從該處要外出 3 110年7月17日 15時49分 屏東縣○○鄉○○路000號外面 被告2人從該處外出至屏東市區購物 4 110年7月23日 10時50分 屏東縣○○鄉○○路000號外面 被告2人從該處外出 5 110年8月30日 13時50分 屏東市○○○路00○0號B9小套房 被告2人進入此處獨處 6 110年9月5日 21時53分 高雄市六合夜市 被告2人在夜市逛街並有牽手之親密舉動 7 110年9月12日 14時34分 臺南市○○區○○路○段000號 被告2人一同用餐，有牽手搭肩之親密舉動